臺灣高等法院民事判決
108年度重上字第541號
上  訴  人  陳秀玲  
            蔣怡萱  
            黃梓寧  

            陳承璟  
            李尚美  
            呂宗昕  
            陳芝瑩  
共      同
訴訟代理人  陳守文律師
            郭千華律師
被  上訴人  森築開發股份有限公司
           （原名：森築開發有限公司）

法定代理人  魏夢麟  
訴訟代理人  莊志成律師
複代  理人  林樹旺律師
上列當事人間請求返還買賣價金事件，上訴人對於中華民國108
年5月22日臺灣新北地方法院107年度重訴字第239號第一審判決
提起上訴，本院於民國109年9月29日言詞辯論終結，判決如下：
    主      文
一、原判決關於駁回上訴人陳芝瑩後開第二項之訴部分及該部分
    假執行之聲請，暨命上訴人陳芝瑩負擔訴訟費用之裁判，均
    廢棄。
二、被上訴人應再給付上訴人陳芝瑩新臺幣壹佰壹拾萬元，及自
    本判決確定之翌日起至清償日止，按年息百分之五計算之利
    息。
三、上訴人陳芝瑩之其餘上訴駁回。
四、上訴人陳秀玲、蔣怡萱、黃梓寧、陳承璟、李尚美、呂宗昕
    之上訴駁回。
五、第一審訴訟費關於廢棄部分，及第二審訴訟費用關於上訴人
    陳芝瑩部分，均由被上訴人負擔百分之五十二，餘由上訴人
    陳芝瑩負擔。
六、第二審訴訟費用關於上訴人陳秀玲、蔣怡萱、黃梓寧、陳承
    璟、李尚美、呂宗昕部分，由上訴人陳秀玲、蔣怡萱、黃梓
    寧、陳承璟、李尚美、呂宗昕各自負擔。
七、本判決第二項於上訴人陳芝瑩以新臺幣參拾陸萬柒仟元為被
    上訴人供擔保後，得假執行。但被上訴人以新臺幣壹佰壹拾
    萬元為上訴人陳芝瑩預供擔保，得免為假執行。
    事實及理由
一、上訴人陳秀玲、蔣怡萱、黃梓寧、陳承璟、李尚美、陳芝瑩
    （下以姓名稱之，合稱陳秀玲等6人）、呂宗昕（下以姓名
    稱之，與陳秀玲等6人合稱上訴人）起訴主張：
㈠、陳秀玲等6人分別於附表編號㈠所示「攜回契約審閱日」，以
    附表編號㈣所示買賣價金，向被上訴人買受坐落新北市○○區○
    ○段00000○000地號土地上建照號碼100股建字第000號、案名
    「上河園」（下稱系爭建案）之預售屋如附表編號㈢所示房
    地及車位（其中編號6房地係李尚美購買，下稱系爭房屋、
    土地，合稱為系爭房地），各簽訂房屋土地買賣契約書（下
    合稱為系爭契約），且已繳納如附表編號㈤所示之價金。李
    尚美嗣於104年6月2日將編號6房地買賣契約權利義務讓與訴
    外人呂怡靜，呂怡靜再於105年12月6日讓與呂宗昕，並簽訂
    讓渡書。
㈡、系爭房地有以下瑕疵：⒈被上訴人銷售廣告（下稱系爭廣告）
    上印製之建物圖示，系爭建案建物間具有寬闊之棟距，且管
    道間垂直穿孔有防火填塞設計，可有效將火苗可能穿越之縫
    隙填塞、阻絕火災發生時之煙囪效應。但實際上建物棟距狹
    窄，與廣告建物圖示完全不符，建物管道間垂直穿孔處未如
    廣告所載有以防火填塞處理，被上訴人以不實廣告詐欺伊等
    ，且有效用減損、價值減損及欠缺保證品質之瑕疵。⒉系爭
    建案於105年1月29日施工時，發生工人失足墜落地面、遭鋼
    筋刺穿致死之工安事故，屬於非自然死亡事件，導致系爭房
    地交易價值減損。⒊系爭房地各層樓均有多處管線於柱內2倍
    樑深範圍內穿樑，顯然未依主管機關核准結構圖說施工，且
    違反內政部混凝土結構設計規範第13章13.5之規定，未予補
    強，致使建物耐震能力下降，嚴重結構安全問題，有效用減
    損、價值減損及欠缺保證品質之瑕疵。⒋系爭房屋坐落基地
    位於土壤液化低潛勢區，遭受震災之風險將遠高於其他地區
    ，且一般民眾因此而不願買受系爭房地，是系爭房地有通常
    效用減損及價值減損之瑕疵。伊等各自於105年至106年間以
    存證信函通知被上訴人，依民法第92條規定撤銷買受之意思
    表示，及依民法第256條、第359條規定為解除系爭契約之意
    思表示，爰依民法第179條、第259條第1款規定，請求被上
    訴人返還已收價金。
㈢、若認伊等解約不合法，被上訴人以伊等遲付價金為由，於106
    年間解除系爭契約為合法，然因被上訴人未依消費者保護法
    （下稱消保法）第11條之1規定給予伊等審閱期間，且未就
    系爭契約第25條第2項第1款關於被上訴人得沒收違約金額部
    分與伊等個別磋商，被上訴人逕自於系爭買賣契約第25條第
    2項第1款決定違約金數額，剝奪伊等磋商權利，不利於伊等
    ，並違反消保法第17條第4項、第15條、第12條第1項、第2
    項第1款規定，應為無效，被上訴人自不得沒收違約金。且
    伊等非惡意違約及解約，被上訴人於解約後仍可繼續銷售系
    爭房地而獲利，未影響系爭建案進度及營運，又兩造社會經
    濟地位顯不對等，約定違約金顯屬過高，應依民法第252條
    規定，酌減違約金至零，爰依民法第179條規定，請求被上
    訴人返還陳秀玲316萬元、蔣怡萱299萬元、黃梓寧289萬元
    、陳承璟251萬元、李尚美281萬元、呂宗昕279萬元、陳芝
    瑩314萬元，及均自起訴狀繕本送達翌日起至清償日止之法
    定利息等語。原審判決上訴人一部勝訴、一部敗訴，即命被
    上訴人應給付陳秀玲50萬2,000元、蔣怡萱31萬2,500元、黃
    梓寧28萬7,500元、陳承璟58萬5,500元、李尚美47萬6,000
    元、呂宗昕47萬4,000元、陳芝瑩85萬8,500元本息，上訴人
    對於其敗訴部分提起上訴（至被上訴人就其敗訴部分，未據
    聲明不服，已告確定，不予贅述）。
㈣、上訴聲明求為判決：
  ⒈陳秀玲部分：⑴原判決關於駁回陳秀玲後開第2項之訴部分，
    及該部分假執行之聲請均廢棄。⑵被上訴人應再給付陳秀玲2
    65萬8,000元，及自107年5月4日起至清償日止按年息5%計算
    之利息。⑶願供擔保，准予宣告假執行。
  ⒉蔣怡萱部分：⑴原判決關於駁回蔣怡萱後開第2項之訴部分，
    及該部分假執行之聲請均廢棄。⑵被上訴人應再給付蔣怡萱2
    67萬7,500元，及自107年5月4日起至清償日止按年息5%計算
    之利息。⑶願供擔保，准予宣告假執行。
  ⒊黃梓寧部分：⑴原判決關於駁回黃梓寧後開第2項之訴部分，
    及該部分假執行之聲請均廢棄。⑵被上訴人應再給付黃梓寧2
    60萬2,500元，及自107年5月4日起至清償日止按年息5%計算
    之利息。⑶願供擔保，准予宣告假執行。
  ⒋陳承璟部分：⑴原判決關於駁回陳承璟後開第2項之訴部分，
    及該部分假執行之聲請均廢棄。⑵被上訴人應再給付陳承璟1
    92萬4,500元，及自107年5月4日起至清償日止按年息5%計算
    之利息。⑶願供擔保，准予宣告假執行。
  ⒌李尚美部分：⑴原判決關於駁回李尚美後開第2項之訴部分，
    及該部分假執行之聲請均廢棄。⑵被上訴人應再給付李尚美2
    33萬4,000元，及自107年5月4日起至清償日止按年息5%計算
    之利息。⑶願供擔保，准予宣告假執行。
  ⒍呂宗昕部分：⑴原判決關於駁回呂宗昕後開第2項之訴部分，
    及該部分假執行之聲請均廢棄。⑵被上訴人應再給付呂宗昕2
    31萬6,000元，及自107年5月4日起至清償日止按年息5%計算
    之利息。⑶願供擔保，准予宣告假執行。
  ⒎陳芝瑩部分：⑴原判決關於駁回陳芝瑩後開第2項之訴部分，
    及該部分假執行之聲請均廢棄。⑵被上訴人應再給付陳芝瑩2
    28萬1,500元，及自107年5月4日起至清償日止按年息5%計算
    之利息。⑶願供擔保，准予宣告假執行。
二、被上訴人則以：㈠系爭廣告係以說明系爭建案坐落環境、設
    計概念、建商信譽為目的，並無標榜棟距寬闊之意。廣告圖
    僅係意象表徵，並非用於向消費者說明實際建物之寬度及棟
    距為何。且系爭建案現場完工之建物外觀棟距與系爭契約書
    附件2之1至2之4所檢附之建照之平面圖相符。伊已依約施作
    管道間垂直穿孔之防火填塞工程。㈡系爭工安事故純屬意外
    ，地點不在系爭房屋專有部分內，且傷者係送醫急救無效後
    死亡，不符合所謂「凶宅」定義，自不構成瑕疵。㈢鋼筋標
    準圖雖標示距柱面2倍樑深範圍內不得穿孔，但因實際施工
    後基於安全考量有穿孔必要，經監造人廖錦盈建築師審核通
    過，再依結構技師所繪製之補強配筋圖施工，經標準作業程
    序查驗合格，系爭建案結構安全無虞，不存在瑕疵。㈣系爭
    建案位於土壤液化低潛勢區是系爭契約成立前已存在，自非
    瑕疵給付，且土壤液化低潛勢區之程度對建物沒影響或僅輕
    微影響，並無使房地價值減損之瑕疵。㈤陳秀玲等6人於簽立
    房地買賣預約單時已攜回契約審閱本，並於5日審閱期間屆
    滿後始成立買賣契約。且上訴人審閱契約範本後，無保留意
    見而簽訂契約，上訴人嗣後以未經磋商為由主張該約款無效
    ，違反誠信。㈥系爭契約第25條第2項約定違約金未超過內政
    部制定「預售屋買賣定型化契約應記載及不得記載事項」第
    24條第4項之違約金上限。臺北市政府及桃園市政府關於違
    約金未留白待買賣雙方磋商所為處罰案例，僅是行政管理行
    為，不可作為系爭契約第25條第2項無效之法律依據。㈦如認
    定系爭契約第25條第2項第1款違約金約定無效，因伊得依民
    法第260條、第216條規定，請求上訴人賠償伊因解約所生之
    損害，爰以之與上訴人主張之債權互為抵銷。㈧如認定系爭
    契約第25條第2項第1款違約金之約定為有效，伊因系爭契約
    解除，受有房地跌價、支付訴外人愛山林建設開發股份有限
    公司（下稱愛山林公司）銷售服務費等損害，逾房地總價15
    %，本件違約金之約定並無過高等語，資為抗辯。並答辯聲
    明求為判決：㈠、上訴駁回。㈡、如受不利判決，願預供擔保
    請准免為假執行。
三、兩造不爭執之事實（見本院卷二第7頁）：
㈠、附表編號㈠至㈦、㈩內容為真正。
㈡、陳秀玲等6人分別於附表編號㈡所示日期與被上訴人成立系爭
    買賣契約，分別以附表編號㈣之買賣價金向被上訴人購買附
    表編號㈢之買賣標的（其中編號6之買受人為李尚美），並已
    繳納附表編號㈤之價金。呂宗昕於105年12月6日繼受附表編
    號6買賣契約權利義務（見原審卷一第627至628頁）。
㈢、上訴人未依約按期繳納買賣價款，被上訴人定期催告繳納，
    上訴人仍未繳納，並各別於105年9月22日、106年2月6日、 
    106年4月14日、106年5月2日寄發存證信函予被上訴人，主
    張依民法第92條規定撤銷購買系爭房地之意思表示，並以給
    付不能、物之瑕疵為由，依民法第256條、第359條規定解除
    系爭契約，請求被上訴人返還已繳付之價金（歷次存證信函
    如本院卷第251頁附件2所示）。
㈣、被上訴人於收受上開存證信函後，以上訴人遲付價金為由，
    於106年11月2日分別寄發存證信函予上訴人催告及解除系爭
    契約並沒收上訴人已付價金作為違約金，上訴人分別於附表
    編號㈦所示日期收受存證信函（見本院卷二第11頁）。
㈤、系爭建案位於綠色潛勢區（見本院卷一第357頁）。
四、得心證之理由：
㈠、上訴人主張系爭建案有棟距與廣告不符、管道間垂直穿孔處
    未依廣告所載以防火填塞之廣告不實情形，爰依民法第92條
    規定撤銷買受之意思表示，並依民法第256條、第359條規定
    解除系爭契約，有無理由？
　⒈按民法第92條第1項本文規定：「因被詐欺而為意思表示者，
    表意人得撤銷其意思表示。」此所謂詐欺，係謂欲相對人陷
    於錯誤，故意示以不實之事，令其因錯誤而為意思之表示而
    言。又按民法第226條第1項規定：「因可歸責於債務人之事
    由，致給付不能者，債權人得請求賠償損害。」、第  256
    條規定：「債權人於有第226條之情形時，得解除其契約。
    」再按民法第354條第1項本文規定：「物之出賣人對於買受
    人，應擔保其物依第373條之規定危險移轉於買受人時無滅
    失或減少其價值之瑕疵，亦無滅失或減少其通常效用或契約
    預定效用之瑕疵。」、第2項規定：「出賣人並應擔保其物
    於危險移轉時，具有其所保證之品質。」、第359條本文規
    定：「買賣因物有瑕疵，而出賣人依前五條之規定，應負擔
    保之責者，買受人得解除其契約或請求減少其價金。」。
　⒉查系爭廣告其中有系爭建案正視圖、俯視圖之全版頁面，或
    以系爭建案坐落之河岸、地區全景為主題，或簡介參與設計
    之大師及其設計構思，或簡介被上訴人及其關係企業，系爭
    建案圖均僅占極小部分（見原審卷一第813至838頁），再參
    酌其上大標題分別為「當臺北人遇見水岸」、「人生將從此
    豐富精采」；「大臺北都會公園」、「1.5倍紐約中央公園
    、16倍大安森林公園的親水與綠意」；「快速複製、新北新
    大直」、「臺北河左岸最宜居城市」；「承襲日本建築之神
    丹下憲孝」、「向自然取鏡點亮臺北河岸最美麗的線條」；
    「信義之星景觀大師蘇瑞泉」、「流水、濃蔭、雕塑、打造
    無窮社區生命力」、「將藝文融入生活」、「來自劍橋的自
    然氣息」；「建築規劃廖錦盈」、「精雕國際水岸名宅」；
    「森聯機構森築開發」、「誠信第一、品質保證、產品創新
    、永續經營」；「臺北車站十分鐘．買得起的水岸人生」等
    字，均無與棟距相關之敘述，足見系爭廣告以說明系爭建案
    坐落環境、設計概念、建商信譽為目的，並無標榜棟距寬闊
    之意，上訴人主張被上訴人以系爭廣告上印製之建物正視圖
    及俯視圖標榜棟距寬闊，詐欺其等買受系爭房地云云，顯然
    無據，從而，上訴人主張依民法第92條規定撤銷其等買受之
    意思表示云云，為不可採。上訴人復未提出其他證據證明系
    爭契約有約定或經被上訴人保障棟距若干之事實，則其等主
    張系爭建案興建後之棟距狹窄，存在欠缺契約預定效用及保
    證品質之瑕疵，其等得依民法第256條、第359條等規定解除
    系爭契約云云，亦不可採。
　⒊上訴人另主張：系爭廣告特別強調系爭建案建物管線間垂直
    穿孔有防火填塞設計，但依竣工圖顯示被上訴人未施作此防
    火填塞云云，惟被上訴人否認，並辯稱系爭建案建照圖式原
    無防火填塞設計，但伊仍施工完成，嗣因無須辦理變更設計
    手續，故逕以原設計圖繪製竣工圖等語。經查，被上訴人前
    開辯稱其已於管道間施作防火填塞，且經新北市消防局查驗
    系爭建案之建物消防設備功能正常，符合各類場所消防安全
    設備設置標準規定等情，業據其提出系爭建案之施工完成圖
    面暨防火材料（混凝土及砂漿）填塞及澆灌管道間樓層板之
    彩色照片，及新北市消防局105年12月27日新北消預字第105
    2518843號函影本為證（見原審卷二第223至225頁、第25、 
    26頁），堪認屬實。且查，系爭建案之同棟各戶專有部分之
    管道間垂直連通，並聯接進公共管道，而系爭建案新城八路
    26號18、19樓、新城八路32號15樓房屋及系爭建案之公共管
    道間確有施作防火填塞等情，有被上訴人援引與本件相同爭
    議之本院108年度重上字第81號事件（下稱81號案件）卷內
    之平面圖（見該案件本院卷一第503頁），及其因該案至現
    場履勘管道間之陳報狀暨照片等件影本在卷可稽（見本院卷
    二第149至157頁），並經本院調取該案件卷宗核閱無誤（見
    該案件本院卷一第487、495、499至503頁、卷二第143頁）
    ，可見系爭建案中其他房屋及公共管道間均施作防火填塞，
    按民事訴訟法第282條規定，應得推定由被上訴人同一批興
    建之系爭房屋亦已施作防火填塞。是上訴人以被上訴人未施
    作防火填塞為由，為撤銷買受及解除契約之意思表示，均不
    生撤銷、解除效果。
　⒋準此，上訴人主張被上訴人以系爭廣告詐欺其等買受系爭房
    地，且系爭房地存在欠缺契約預定效用及保證品質之瑕疵，
    其等得依民法第92條規定撤銷買受之意思表示，及依民法第
    256條、第359條等規定解除系爭契約，均不可採。
㈡、上訴人主張系爭建案曾於105年1月29日發生工安事故，影響
    系爭房地之交易價值而存在瑕疵，爰依民法第359條規定解
    除系爭買賣契約，有無理由？
　　上訴人主張：系爭建案於105年1月29日施工時，發生工人失
    足墜落地面、遭鋼筋刺穿致死之工安事故，屬於非自然死亡
    事件，影響系爭房地之交易價值云云。被上訴人則抗辯如前
    開二之㈡所示。按不動產交易市場所謂買賣標的不動產存在
    「凶宅」瑕疵，除契約當事人間就「凶宅」構成要件有特別
    約定，應依其約定外，通常係以內政部92年6月26日內授中
    辦地字第0920082746號函所公告修訂之「不動產委託銷售契
    約書範本」附件一「不動產標的現況說明書」項次11所指「
    本建築改良物（專有部分）於賣方產權持有期間是否曾發生
    兇殺或自殺致死之情事」為瑕疵構成要件。經查，兩造未約
    定「凶宅」瑕疵之構成要件。而被上訴人抗辯：系爭工安事
    故係105年1月29日系爭建案施工期間，在4樓公共區域施作
    之工人黃福生失足掉落該樓層之施工溝槽內，經送馬偕醫院
    淡水院區救治，至當日19時20分因急救無效而在該院內死亡
    等語，業據提出位置圖、臺灣新北地方法院檢察署相驗屍體
    證明書影本（見原審卷二第209至219頁、本院卷一第225頁
    ）為證，並有上訴人提出新聞剪報，記載系爭事故發生在當
    日16至17時許（原審卷一第853至857頁）可佐，上訴人亦未
    表爭執，堪予採信。是系爭工安事故顯非上開「不動產標的
    現況說明書」項次11所定賣方應說明之事項，且不構成所謂
    「凶宅」瑕疵，準此，上訴人執以主張得依民法第359條規
    定解除系爭契約，尚有未合。
㈢、上訴人主張系爭建案各層有多處管線於柱內2倍樑深範圍內穿
    樑，未依核准之鋼筋標準圖說施工，且未予補強，致系爭房
    屋耐震能力下降，有欠缺契約預定效用及保證品質之瑕疵，
    爰依民法第359條規定解除系爭買賣契約，有無理由？
  ⒈按系爭契約附件十二「建材設備」其中「建築結構」明定「
    本大樓結構經由專業結構技師電腦程式精密計算及設計…並
    依主管機關核准圖樣施工，品質安全無虞」（見原審卷一第
    117頁），固可認被上訴人有依據核准圖說施工，確保結構
    安全之義務，但非限制被上訴人得因確保結構安全之目的，
    依法變更設計或施工方法之權利，更無從解為被上訴人保證
    原設計或施工方法不作任何變更。
　⒉上訴人主張：系爭建案102年6月13日鋼筋標準圖⑷其中「小樑
    鋼筋配置標準圖」附註「距柱面2倍樑深範圍內不得穿孔」
    字樣，但實際有多處穿孔情形等語，固提出鋼筋標準圖⑷影
    本、照片（見原審卷二第333、335頁）為證，並為被上訴人
    所不爭執。惟被上訴人抗辯：鋼筋標準圖⑴雖標示距柱面2倍
    樑深範圍內不得穿孔，但系爭建案實際施工後，發現有在距
    柱面2倍樑深位置穿樑之必要，且由訴外人森碁營造有限公
    司提交補強配筋計畫，經監造人廖錦盈建築師認可，伊據以
    施工補強後，經廖錦盈建築師查驗通過等語，業據提出鋼筋
    標準圖⑴、聯繫單等影本（見原審卷二第375至379頁為證，
    並援引81號案件卷內系爭建案穿樑補強施工照片，此經本院
    調取該案件卷宗核閱無誤（見該案件本院卷一第447至453頁
    ）。復經證人廖錦盈於81號案件中結證：系爭建案的鋼筋綁
    紮是不能穿孔；後來因為工程的需要，有一些廁所的管線  
    比較靠近柱邊，需要穿孔。一開始設計有關管線的位置只有
    論原則，實際施工的位置要由承包的營造廠來繪製施工圖說
    ，本件伊去監造時發現有一小部分管線穿孔，所以伊要求建
    商要調整設計或做補強的計畫，之後建商說因為隔間的問題
    還是需要穿孔，所以提出加強補強的計畫，經過建商委任的
    專業技師簽證後，再給伊審查簽認，事實上也有按照該計畫
    進行加強補強。經伊簽認即表示建案有加強補強後對結構安
    全沒有影響，這種情況在很多工地都有發生，伊問過結構技
    師，他們認為在柱寬的兩倍處穿孔於相關法規沒有禁止，如
    果要穿孔要特別補強，例如穿孔要加勁，上河園建案的穿孔
    就有加勁；變更設計是涉及到主要的結構、主要的空間，本
    建案對主管機關送審的資料並不需要檢附穿孔的圖面，所以
    只要穿孔符合工程規範，不需要申請變更設計；伊監造時發
    現一小部分有穿孔情況，穿孔的位置是在兩倍柱面距離，其
    他部分都是符合規定的；伊所看到需要穿孔的管線是糞管、
    浴廁的透氣管；第一次變更設計圖沒有把剛才所講的加勁的
    施工詳圖畫清楚，但現場有做等語明確（見本院卷一第491
    至497頁）。再斟酌被上訴人業已順利取得系爭建案之使用
    執照，本院認為其抗辯堪予憑採。準此，被上訴人在小樑距
    柱面2倍樑深範圍內穿孔，固然與鋼筋標準圖⑷原設計不符，
    但此係配合管道實際位置而必須採取之變更作法，被上訴人
    既已應監造人廖錦盈建築師之要求進行補強作業，足以確保
    結構安全無虞，自不得認為該穿孔情事構成物之瑕疵，從而
    ，上訴人執此主張得依民法第359條規定解除系爭契約，委
    無可取。
㈣、上訴人主張系爭建案基地位於土壤液化低潛勢區，遭受震災
    之風險將遠高於其他地區，存在通常效用減損及價值減損之
    瑕疵，爰依民法第359條規定解除系爭買賣契約，有無理由
    ？
　　上訴人主張：系爭建案坐落土壤液化低潛勢區，遭受震災風
    險遠高於其他地區，一般民眾因而不願買受系爭房地，系爭
    房地存在價值減損之瑕疵云云。被上訴人則抗辯如前開二之
    ㈣所示。經查，系爭建案基地位在土壤液化低潛勢區，固有
    被上訴人提出經濟部中央地質調查所公布之土壤液化潛勢圖
    可稽（見原審卷二第39頁），惟此乃系爭契約成立之前業已
    存在之事實，無從構成瑕疵給付。況且依被上訴人提出臺灣
    地質服務網頁影本，記載經濟部中央地質調查所係將發生5
    至6級地震時之土壤液化程度劃分為低、中、高三個等級，
    土壤液化低潛勢區之程度為沒影響或僅有輕微影響，無須擔
    心液化風險等語（原審卷二第41頁），此為上訴人不爭執，
    足見上訴人主張系爭建案遭受震災之風險遠高於其他地區，
    致系爭房地價值有所減損云云，難認有據。從而，上訴人執
    此主張得依民法第359條規定解除系爭契約，洵非可取。
㈤、綜上，上訴人主張受被上訴人詐欺而買受系爭房地，及系爭
    房地存在前開㈠至㈣所指瑕疵云云，均不可採，則上訴人於10
    6年2月至5月間各別對於被上訴人，依民法第92條規定為撤
    銷買受之意思表示，及依民法第256條、第359條等規定為解
    除契約之意思表示（見本院卷一第251至263頁、不爭執事項
    ㈢），均屬無據。再按系爭契約第7條約定：「買方同意第六
    條總價款，依照『附件一：付款明細』繳納價款，買方依已完
    成之工程進度所定付款明細表之規定於工程完工後繳款，買
    方於接獲賣方書面掛號繳款通知單七日內如期如數給付賣方
    ，應以現金或即期支票逕向賣方指定之辦事處或指定之銀行
    專戶繳付房屋價款。」；第8條約定：「…買方若逾期十五日
    以上不繳期款…經賣方以存證信函或其他書面催繳，經送達
    七日內仍未繳者，即視買方違約，雙方同意依違約之處罰規
    定處理。」，及第25條第2項第1款約定：「倘買方有減少價
    金（含各項費用）之要求、違約不買或不按照契約約定之日
    期付款或未配合賣方辦理所有權移轉、貸款抵押設定、不動
    產點交之情事者，除合約另有約定解約條件外，經收到賣方
    催告函五日內仍不履行時，賣方得逕行解除本契約，解約後
    依下列方式辦理：㈠賣方得自買方已繳納之價款中沒收本約
    買賣總價款百分之十五為違約金，但若買方所繳之價款不足
    沒收金額，則以買方已繳付價款為限。」（原審卷一第68、
    87頁）。查上訴人給付附表編號㈤所示價金後，未再依約繳
    納期款，被上訴人以上訴人遲付價金為由，於  106年11月2
    日分別寄發存證信函予上訴人催告及解除系爭契約，上訴人
    分別於106年11月3日、6日收受上開信函等情，為兩造所不
    爭執（不爭執事項㈠、㈣），足認被上訴人解除系爭契約合於
    前開約款要件，系爭契約自溯及失效。
㈥、上訴人主張系爭契約簽訂前，被上訴人未予上訴人5日審閱期
    間，違反消保法第11條之1規定，系爭買賣契約第25條第2項
    第1款規定應為無效，有無理由？
  ⒈按94年2月5日修訂之消保法（下稱舊消保法）第11條之1第1
    項規定：「企業經營者與消費者訂立定型化契約前，應有三
    十日以內之合理期間，供消費者審閱全部條款內容。」、第
    2項規定：「違反前項規定者，其條款不構成契約之內容。
    但消費者得主張該條款仍構成契約之內容。」、第3項規定
    ：「中央主管機關得選擇特定行業，參酌定型化契約條款之
    重要性、涉及事項之多寡及複雜程度等事項，公告定型化契
    約之審閱期間。」。次按行政院內政部公告之預售屋買賣定
    型化契約應記載及不得記載事項，第1條規定契約審閱期間
    至少5日（見原審卷二第157頁），是被上訴人與陳秀玲等6
    人簽訂系爭契約前，應提供5日以上之期間供其等審閱全部
    條款內容。惟揆諸舊消保法第11條之1之立法意旨，乃為維
    護消費者知的權利，使其於訂立定型化契約前，有充分了解
    定型化契約條款之機會，避免消費者於匆忙間不及瞭解其依
    定型化契約所得享受之權利及應負擔之義務，致訂立顯失公
    平之定型化契約而受有損害。企業經營者如未提供合理審閱
    期，可由消費者決定是否將條款納入契約內容。惟若消費者
    在簽約之後，已有相當合理期間可審閱、瞭解、評估契約條
    款，堪認未事先給予合理審閱期之缺陷業已治癒，是消費者
    依上開規定主張契約條款不構成契約內容，解釋上應在合理
    之一定期間內提出主張，方符誠信原則。
  ⒉觀諸陳秀玲等6人簽署之「房地買賣預約單」之附帶約定第2
    點、第3點及備註欄內容（見原審卷二第121至125頁、第141
    至143頁、第151頁），可知陳秀玲等6人於簽立該預約單時
    ，被上訴人尚未同意依該預約單所載價格出售系爭房地，兩
    造就買賣條件仍未達意思表示一致，陳秀玲等6人主張簽立
    系爭房地買賣預約單時，與被上訴人即已合意訂立定型化契
    約一節，洵非有據，自應以被上訴人同意依該預約單所載價
    格並於系爭契約上簽署之日為系爭契約成立之日期，是被上
    訴人抗辯以系爭契約所載簽訂日期即附表編號㈡所示日期為
    各個契約成立日，自屬可採。再查，陳秀玲等6人簽立房地
    買賣預約單時，均於附帶約定第3點欄位簽名，表示已攜回
    系爭契約審閱本，並於系爭契約第1條第1項欄位再次簽名表
    示於附表一編號㈠所示日期攜回契約審閱本，此有系爭契約
    影本可稽（見原審卷一第60、152、248、345、530、626、7
    22頁、原審卷二第121至125頁、第141至143頁、第151頁）
    ，可見黃梓寧、陳承璟、李尚美、陳芝瑩之契約審閱期間均
    逾5日以上，而陳秀玲、蔣怡萱部分係於其等攜回契約審閱
    本日起算第5日成立系爭買賣契約，是上訴人主張被上訴人
    未給予黃梓寧、陳承璟、李尚美、陳芝瑩5日契約審閱期間
    ，違反舊消保法第11條之1第1項規定，附表編號3至7房地契
    約第25條第2項第1款應屬無效云云，為無理由。
  ⒊至陳秀玲、蔣怡萱之審閱期間雖距法定5日少1日，惟依附表
    編號1、2契約第1條載明「契約審閱期間至少5日，少於5天
    者，自認無異議」，經陳秀玲、蔣怡萱簽章確認予以同意，
    則陳秀玲、蔣怡萱於102年11月間取得系爭契約審閱本後，
    當可隨時查閱約款而瞭解相關權利義務，然其等無論於105
    、106年間委託律師代為寄發存證信函予被上訴人（見原審
    卷一第869、879、901、911頁等存證信函之回執收件人），
    或於107年4月19日以民事起訴狀提起本件訴訟時，均未表明
    任何不瞭解系爭契約內容或有何顯失公平之意，亦未主張審
    閱期間利益遭剝奪，直至107年7月18日始具狀以被上訴人當
    初未給予5日審閱期間為由，單就系爭契約第25條第2項第1
    款主張為無效等語，依前開1說明，應認陳秀玲、蔣怡萱此
    部分主張違反誠信原則，並非可採。
㈦、上訴人主張系爭契約第25條第2項第1款屬於個別磋商條款，
    被上訴人片面決定最高比例為15％，違反舊消保法第15條、
    第17條第4項規定，應為無效，有無理由？　　
　⒈按舊消保法第2條規定：「本法所用名詞定義如下：…七、定
    型化契約條款：指企業經營者為與多數消費者訂立同類契約
    之用，所提出預先擬定之契約條款。八、個別磋商條款：指
    契約當事人個別磋商而合意之契約條款。九、定型化契約：
    指以企業經營者提出之定型化契約條款作為契約內容之全部
    或一部而訂立之契約。」、第15條規定：「定型化契約中之
    定型化契約條款牴觸個別磋商條款之約定者，其牴觸部分無
    效。」乃謂定型化契約中，由企業經營者為與多數消費者訂
    立同類契約之用，而預先擬定之契約條款為定型化契約條款
    ，經契約當事人個別磋商而合意擬定之契約條款為個別磋商
    條款，且於該二種契約條款之約定互相抵觸者，以個別磋商
    條款之約定為有效而言，並非禁止定型化契約全部以定型化
    契約條款構成其內容。是上訴人主張：系爭契約第25條第2
    項第1款關於違約金額之計算為個別磋商條款，被上訴人逕
    行以定型化契約條款決定其金額，未與伊等磋商，應屬無效
    云云，難認有據。
　⒉次按舊消保法第17條第1、2項規定：「中央主管機關得選擇
    特定行業，公告規定其定型化契約應記載或不得記載之事項
    。違反前項公告之定型化契約，其定型化契約條款無效。該
    定型化契約之效力，依前條規定定之。」，並按前揭「預售
    屋買賣定型化契約應記載及不得記載事項」第24條第4項（
    即100年3月24日「預售屋買賣契約書範本」第25條第4項）
    規定：「買方違反有關『付款條件及方式』之規定者，賣方得
    沒收依房地總價款百分之＿(最高不得超過百分之十五）計算
    之金額。但該沒收之金額超過已繳價款者，則以已繳價款為
    限，買賣雙方並得解除本契約。」（見原審卷二第163頁）
    ；另「預售屋買賣契約書範本」後附之「簽約注意事項」第
    15點敘明：「關於第二十五條違約金之約定，按違約金數額
    多寡之約定，視簽約時社會經濟及房地產景氣狀況而定，是
    以買賣雙方簽約時，就違約金數額之約定，仍應考量上開狀
    況磋商而定。」，僅表示違約金數額之上限，及宜經買賣雙
    方依上述情狀磋商決定之，非謂該約定僅得採用個別磋商條
    款，賣方不得預先於定型化契約中，擬定按房地總價款一定
    比例（僅不得超過15%）計算違約金數額之條款，或該條款
    中關於違約金按房地總價款若干比例計算，必須經契約當事
    人磋商後合意定之，始屬有效。是上訴人主張：被上訴人在
    系爭契約第25條第2項第1款擬定按買賣總價款15%計算違約
    金，違反上開不得記載事項，應屬無效，且兩造未就違約金
    額有所磋商，即不存在違約金約定云云，自非可採。
　⒊至於上訴人提出臺北市政府地政局於106年10月18日發布之「
    臺北市預售屋管理新制總體檢」新聞，及好房網於107年4月
    23日張貼「預售屋買賣契約最常見3大違規地雷」一文，固
    記載臺北市政府及桃園市政府均將建商提出之預售屋買賣定
    型化契約中關於買方違約金計算百分比，由建商單方擬定，
    未與消費者磋商決定，認定違規（原審卷二第165至172頁）
    ，然此僅係臺北市及桃園市政府對售屋業者所為之管理行為
    ，其性質至多是地方政府自訂之稽查及管理標準，自非可作
    為認定系爭契約第25條第2項第1款無效之法源依據。況且，
    系爭房地坐落新北市，本不受其他地方政府自訂之管理規章
    或認定標準所拘束，是上訴人以此主張系爭契約第25條第2
    項第1款無效，洵非可採。
㈧、上訴人主張系爭買賣契約第25條第2項第1款規定，依舊消保
    法第12條第1項、第2項第1款規定之誠信原則及平等互惠原
    則，應為無效，有無理由？
　  按舊消保法第12條第1項規定：「定型化契約中之條款違反
    誠信原則，對消費者顯失公平者，無效。」、第2項規定：
    「定型化契約中之條款有下列情形之一者，推定其顯失公平
    ：違反平等互惠原則者。」。次按消保法施行細則第14條
    規定：「定型化契約條款，有下列情事之一者，為違反平等
    互惠原則：…其他顯有不利於消費者之情形者。」，查依前
    開㈦論述，系爭契約第25條第2項第1款之定型化契約條款，
    不存在所謂剝奪消費者磋商權利情事。且觀系爭契約第25條
    第1項以定型化契約條款約定「賣方違約罰則」，其第3款明
    定「買方依第一款或第二款解除契約時，賣方除退還所收之
    價款及遲延利息外，並應賠償房地買賣總價百分之十五之違
    約金，但若買方所繳價款未達買賣總價之百分之十五時，以
    買方已繳付價款為限，買方不得另行請求損害賠償。」（原
    審卷一第87頁），與同條第2項第1款買方違約責任相當，合
    於平等互惠原則，是認上訴人此部分主張無足憑採。
㈨、上訴人主張以總價15%計算違約金過高，應酌減至零，有無理
    由？上訴人主張依民法第259條第1項、第179條規定，擇一
    請求返還價金，有無理由？
  ⒈按民法第250條第2項規定：「當事人得約定債務人於債務不
    履行時，應支付違約金。違約金，除當事人另有訂定外，視
    為因不履行而生損害之賠償總額。其約定如債務人不於適當
    時期或不依適當方法履行債務時，即須支付違約金者，債權
    人除得請求履行債務外，違約金視為因不於適當時期或不依
    適當方法履行債務所生損害之賠償總額。」。次按前開㈤所
    示系爭契約第25條第2項第1款約定，可知被上訴人對於上訴
    人未按期繳納款項，且經催告後仍不繳納款項時，除得解除
    系爭契約外，尚得於上訴人已繳納之價款中沒收買賣總價款
    15％為上限之金額作為違約金，兩造就此違約金性質未有特
    別約定，自應視為係被上訴人因系爭契約解除所生損害之賠
    償總額預定，此為兩造所不爭執。
  ⒉按約定之違約金額過高者，法院得減至相當之數額，民法第2
    52條定有明文。蓋違約金之約定，乃基於個人自主意思之發
    展、自我決定及自我拘束所形成之當事人間之規範，本諸契
    約自由原則之精神，契約當事人對於其所約定之違約金數額
    ，原應受其約束。惟倘當事人所約定之違約金過高者，為避
    免違約金制度造成違背契約正義等值之原則，法院得參酌當
    事人所受損害情形，減少違約金。又債務人在訴訟中主張約
    定之違約金過高，求予酌減，其所提出之訴訟資料雖不能使
    法院明暸該約定之違約金是否過高，但債權人如陳明因債務
    人違約所生損害之種類及金額，法院經由調查證據之程序，
    足以確定債權人所受損害程度者，應仍得據以判斷有無酌減
    違約金之必要，尚不因債務人未能先證明違約金過高，即無
    視訴訟中所呈現債權人實際損害狀況，逕以債務人未舉證，
    不准其酌減之請求。
  ⒊上訴人主張：被上訴人以系爭不實廣告詐欺伊等，且系爭建
    案存在諸多瑕疵，其先違背誠信原則，伊等乃依法拒絕繼續
    支付價金，非惡意違約，且系爭契約解除後，被上訴人可另
    行出售系爭房地獲利，未影響系爭建案進度及營運，且兩造
    社會經濟地位顯不對等，是上開約定違約金過高，對伊等顯
    失公平云云。然查，被上訴人無詐欺或瑕疵給付情事，業如
    前述，被上訴人於解約後另行出售系爭房地，其所得縱超出
    系爭契約之履行利益，然與被上訴人因系爭契約解除所生損
    害，非基於同一原因事實，無損益相抵問題，何況上訴人自
    始未提出任何證據證明被上訴人另行出售所得超出系爭契約
    履行利益之事實。又兩造之社經地位與被上訴人因解約所受
    損害程度無關。是上訴人主張違約金過高，所提出之訴訟資
    料均不能使本院產生該約定之違約金確屬過高之心證，自無
    從憑以決定酌減。
  ⒋按買賣契約解除後，倘買賣標的物之市價於解約時已有跌落
    ，低於原定買賣價金，出賣人之財產價值因而減少，可認係
    出賣人因解除契約所生之損害。查被上訴人抗辯：系爭房地
    於系爭契約解除時之市場交易價值，低於系爭契約約定之總
    價，伊受有該差額損害等語，本院依其聲請囑託勝利不動產
    估價師事務所鑑定系爭房地於系爭契約解除時之市場交易價
    值，其鑑定結果如附表編號㈧所示金額，有該估價事務所出
    具之估價報告書1份（下稱系爭估價報告）在卷可稽（見外
    放卷，該報告第4-27頁），與系爭契約約定總價比較，跌價
    差額如附表編號㈨所示，被上訴人對於此鑑定結果不為爭執
    。至上訴人主張：依實價登錄「五股區新城八路1-30號」於
    102年7月至103年4月間之市場交易均價為1坪35.73萬元，於
    106年1月至106年12月間之市場交易均價為1坪36.29萬元，
    而「五股區新五路3段000-000號」房地，於102年7月至103
    年4月間之市場交易均價為1坪36.91萬元，於106年1月至106
    年12月間之市場交易均價為1坪38.83萬，是系爭房地於上開
    時期之交易均價持平，應無跌價之情，系爭估價報告因採比
    較法及收益法，將系爭建案鄰近房地實價登錄之成交價格及
    租金收益推估納入比較分析之參考標準後再為比例之調整，
    始生跌價結果，無可採信云云，並以被上訴人提出之新北市
    政府不動產買賣交易服務網公告資料影本（見原審卷二第23
    1至239頁、第339至345頁）為憑，然查，被上訴人所受損害
    係以系爭契約約定總價，與解約時系爭房地之市價比較得出
    ，與系爭房地在兩造立約當時之行情無關；又單憑上開102
    年7月103年4月間、106年1月至12月實價登錄資料，無從判
    斷該交易房地與系爭房地異同之處，且房地之使用收益量能
    乃評估其整體價值之重要資訊，鑑定機關將推估租金收益納
    入比較分析，並無不妥，上訴人復未提出其他證據證明系爭
    房地於解約時之市場交易價值，應認其等空言指摘鑑定結果
    不可信，洵非可取。從而，依前揭說明，堪認上開跌價金額
    屬於被上訴人因系爭契約解除所生之損害。
  ⒌又被上訴人抗辯：伊委託愛山林公司代銷系爭建案，就系爭
    契約分別支付代銷服務費予該公司，亦屬於因系爭契約解除
    所生之損害云云，固據其提出行銷企劃合約書、愛山林公司
    之請款明細表、被上訴人之付款證明、支票、存提記錄單、
    統一發票等件影本為證（見原審卷二第43至48頁、本院卷二
    第99至117頁），並依其聲請傳喚證人即愛山林公司總經理
    張境在到庭結證：愛山林公司受託代銷系爭房地，依行銷企
    劃合約書約定，向被上訴人收取買賣價金6％之銷售佣金，系
    爭房地之交易未發生退戶而將服務費扣回之情形等語（見本
    院卷二第90至93頁），足認被上訴人因委託愛山林公司代銷
    系爭建案，而就系爭房地分別支付代銷服務費予該公司。惟
    查，被上訴人乃開發建設公司，其興建建物完成後，勢必要
    以銷售方式將建物換價以賺取利潤，因此，無論是自行雇員
    銷售或委託代銷公司進行銷售，所生之銷售費用均係被上訴
    人為推銷系爭建案及締結系爭契約之成本之一，並非其履行
    系爭契約給付義務之成本，因此，自無從將被上訴人支付予
    愛山林公司之行銷企劃服務費計入被上訴人因解約所受損害
    之餘地，是被上訴人此部分辯稱，委無可取。
  ⒍準此，被上訴人因系爭契約解除所受損害之種類及金額，經
    本院調查結果，確認其所受損害應為附表編號㈨所示金額，
    被上訴人依約對於陳秀玲、蔣怡萱、黃梓寧、陳承璟、李尚
    美、呂宗昕沒收買賣價金15％即附表編號㈥所示金額充作違約
    金，其中李尚美部分與被上訴人實際損害額僅多出10萬4,00
    0元，其餘均未超過被上訴人實際損害額，難認違約金顯然
    過高，自無酌減必要，則陳秀玲、蔣怡萱、黃梓寧、陳承璟
    、李尚美、呂宗昕依民法第179條、第259條規定，請求被上
    訴人返還違約金本息，為無理由。至於被上訴人依約對於陳
    芝瑩沒收買賣價金15％即228萬1,500元充違約金，超過其實
    際損害甚多，顯然過高，爰酌減至118萬1,500元，被上訴人
    沒收超過118萬1,500元部分，法律上原因嗣後不存在，且因
    非出於陳芝瑩之自由意思而被扣款，陳芝瑩自得依民法第17
    9條規定請求被上訴人返還之。從而，陳芝瑩請求被上訴人
    返還違約金110萬元（228萬1,500元-118萬1,500元=110萬元
    ），為有理由，其請求逾此部分，即非有據。陳芝瑩另依民
    法第259條規定為同一請求，因與民法第179條請求權為選擇
    合併關係，本院既認定後者有理由，即無庸就前者論斷裁判
    ，附此敘明。
㈩、另按約定之違約金過高者，法院得減至相當之數額，固為民
    法第252條所明定，惟應待法院為酌減違約金之裁判，始生
    形成效力。故當事人（債權人）在法院為酌減前，並無返還
    違約金之義務，必於法院為酌減裁判之法律效果形成後，請
    求權一方（債務人）之請求權始確定發生，而有因債權人給
    付遲延另須支付遲延利息問題（最高法院105年度台上字第 
    2378號判決意旨參照）。是以出賣人以買受人有債務不履行
    情事，於解除契約後沒收買受人已付買賣價金充為違約金，
    買受人主張該約定之違約金額過高，聲請法院酌減，就法院
    減少之部分，買受人固得依民法第179條規定請求返還，然
    其遲延利息自應自判決確定翌日始得起算計付。從而，陳芝
    瑩請求被上訴人加計自判決確定翌日起算之法定遲延利息，
    核屬有據，逾此部分，則無理由。
五、綜上所述，陳秀玲、蔣怡萱、黃梓寧、陳承璟、李尚美、呂
    宗昕依民法第179條、第259條第1款規定，請求被上訴人再
    給付依序為265萬2,000元、267萬2,500元、260萬2,500元、
    1,92萬4,500元、233萬4,000元、231萬6,000元，及均自起
    訴狀繕本送達翌日起至清償日止，按年息5%計算之利息，均
    為無理由。陳芝瑩依民法第179條規定，請求被上訴人再給
    付110萬元，及自判決確定翌日起至清償日止按年息5%計算
    之利息，洵屬有據，應予准許；逾此部分之請求，為無理由
    ，應予駁回。原判決駁回上開陳芝瑩之請求應准許部分，及
    該部分假執行之聲請，尚有未洽，陳芝瑩指摘原判決該部分
    不當，求予廢棄，為有理由，爰由本院改判如主文第2項所
    示，並依陳芝瑩、被上訴人之聲明，酌定相當擔保金額，為
    准、免假執行之宣告如主文第6項所示。原判決駁回陳秀玲
    、蔣怡萱、黃梓寧、陳承璟、李尚美、呂宗昕其餘之訴及假
    執行之聲請，暨駁回陳芝瑩其餘之訴及假執行之聲請，核均
    無不合，上訴意旨指摘原判決各該部分不當，求予廢棄改判
    ，為無理由，應駁回其等上訴。
六、本件事證已臻明確，兩造其餘之攻擊或防禦方法及所用之證
    據，經本院斟酌後，認為均不足以影響本判決之結果，爰不
    逐一論列，附此敘明。
七、據上論結，陳芝瑩之上訴為一部有理由，一部無理由；陳秀
    玲、蔣怡萱、黃梓寧、陳承璟、李尚美、呂宗昕之上訴均為
    無理由，依民事訴訟法第449條第1項、第450條、第463條、
    第390條第1項、第392條第2項、第79條、第85條第1項但書
    ，判決如主文。
中　　華　　民　　國　　109 　年　　10  月　　 30　　日
                    民事第二十一庭
                        審判長法  官  翁昭蓉
                              法  官  呂淑玲
                              法  官  羅惠雯
正本係照原本作成。
被上訴人不得上訴。
上訴人（陳芝瑩部分合併上訴利益額逾新臺幣150萬元）如不服
本判決，應於收受送達後20日內向本院提出上訴書狀，其未表明
上訴理由者，應於提出上訴後20日內向本院補提理由書狀（均須
按他造當事人之人數附繕本）。上訴時應提出委任律師或具有律
師資格之人之委任狀；委任有律師資格者，另應附具律師資格證
書及釋明委任人與受任人有民事訴訟法第466條之1第1項但書或
第2項（詳附註）所定關係之釋明文書影本。如委任律師提起上
訴者，應一併繳納上訴審裁判費。
中　　華　　民　　國　　109 　年　　10　　月　　30　　日
    　　　　　　　　　　　　　書記官  洪秋帆
附註：
民事訴訟法第466條之1（第1項、第2項）：
對於第二審判決上訴，上訴人應委任律師為訴訟代理人。但上訴
人或其法定代理人具有律師資格者，不在此限。
上訴人之配偶、三親等內之血親、二親等內之姻親，或上訴人為
法人、中央或地方機關時，其所屬專任人員具有律師資格並經法
院認為適當者，亦得為第三審訴訟代理人。　　　　　　　　　
　　　　　
附表
  ㈠ ㈡ ㈢ ㈣ ㈤ ㈥ ㈦ ㈧ ㈨ ㈩ 編號 買方 即上訴人 系爭契約所填「攜回契約審閱日」、交付訂金時間（民國，下同） 系爭契約所填「簽訂日期」 買賣標的 （房屋、車位） 買賣價金（房屋＋車位）（新臺幣，下同） 買方已繳納價金 原審認定被上訴人得沒收之違約金（買賣總價15%） 收受被上訴人解除契約存證信函日 左列㈦時點買賣標的之價值（見系爭估價報告書第4-27頁） ㈣與㈧之差額 ㈠至㈦證據頁數 1 陳秀玲 102年11月17日 102年11月21日 戶別A1-4F （即新北市○○區○○○路0號4樓）、 車位B2-0507 1,772萬元（房屋1,592萬元＋車位180萬元）  316萬元 265萬2,000元 106年11月3日 1,309萬元 （房屋1,131萬元＋車位178萬元）  463萬元 原審卷一第60、61、卷二第119、121頁 2 蔣怡萱 102年11月16日 102年11月20日 戶別A1-06F （即新北市○○區○○○路0號6樓）、 車位B1-0581 1,785萬元（房屋1,600萬元＋車位185萬元）  299萬元 267萬2,500元 106年11月6日 1,347萬元 （房屋1,155萬元＋車位192萬元）  438萬元 原審卷一第152、153、158頁、卷二第123頁 3 黃梓寧 101年11月16日 102年11月28日 戶別A7-06F （即新北市○○區○○○路00號6樓）、 車位B1-0582 1,735萬元（房屋1,550萬元＋車位 185萬元）  289萬元 260萬2,500元 106年11月6日 1,304萬元 （房屋1,112萬元＋車位192萬元）  431萬元 原審卷一第248、249、254頁、卷二第125頁 4 陳承璟 102年8月16日  102年9月5日 戶別B8-18F （即新北市○○區○○○路00號18樓）、 車位B4-0143 1,283萬元（房屋1113萬元＋車位 170萬元）  251萬元 192萬4,500元 106年11月6日 981萬元 （房屋839萬元＋車位142萬元）  302萬元 原審卷一第345、346、351頁、卷二第133頁 5 李尚美 102年8月1日  102年9月5日 戶別C6-15F （即新北市○○區○○路○段000號15樓）、 車位B3-0285 1,556萬元（房屋1,431萬元＋車位 125萬元）  281萬元 233萬4,000元 106年11月3日 1,333萬元 （房屋1,169萬元＋車位164萬元）  223萬元 原審卷一第530、531、536頁、卷二第141、149頁 6 呂宗昕 102年8月9日 102年9月5日 戶別C6-14F （即新北市○○區○○路○段000號14樓）、 車位B4-0127 1,544萬元（房屋1,424萬元＋車位 120萬元）  279萬元 231萬6,000元 106年11月3日 1,304萬元 （房屋1,158萬元＋車位146萬元）  240萬元 原審卷一第626、631、636頁、卷二第143、149頁 7 陳芝瑩 102年8月3日 102年9月5日 戶別B1-14F （即新北市○○區○○○路00號14樓）、 車位B2-0488 1,521萬元（房屋1,396萬元＋車位 125萬元） 314萬元 228萬1,500元 106年11月3日 1,413萬元 （房屋1,235萬元＋車位178萬元）  108萬元 原審卷一第722、728頁、卷二第151、155頁